臺灣新北地方法院民事判決
111年度金字第1號
原      告  鄭品馨  
被      告  孫經瑜  
上列當事人間請求侵權行為損害賠償事件，原告提起刑事附帶民
事訴訟，經本院刑事庭裁定移送前來（本院110年度附民字第530
號），本院於民國111年3月10日言詞辯論終結，判決如下：
    主      文
被告應給付原告新臺幣壹拾萬元，及自民國一百一十年九月二十
一日起至清償日止，按週年利率百分之五計算之利息。
訴訟費用由被告負擔。
本判決第一項得假執行。但被告如以新臺幣壹拾萬元為原告預供
擔保後，得免為假執行。
    事實及理由
壹、程序部分：
    被告經合法通知，未於言詞辯論期日到場，核無民事訴訟法
    第386條各款所列情形，爰依原告聲請，由其一造辯論而為
    判決。
貳、實體部分：
一、原告主張：被告及其母闕元真、訴外人柯廷彬分別於民國10
    9年4月間加入詐欺集團，共同基於三人以上共同詐欺取財及
    洗錢之故意，由被告提供其開設之新光銀行帳號0000000000
    000號帳戶（下稱被告新光銀行帳戶）供該詐欺集團收受、
    轉帳或匯入詐欺款項，並依闕元真指示提領詐欺款項後交予
    闕元真轉交該詐欺集團不詳成員，柯廷彬則邀約訴外人徐瑋
    良加入收簿工作，徐瑋良再邀約其弟徐瑋成提供其開設之中
    國信託銀行帳號000000000000號帳戶（下稱徐瑋成中國信託
    銀行帳戶）供詐欺集團收受、轉帳或匯入詐欺款項，而該詐
    欺集團不詳成員於109年6月15日以通訊軟體Line向原告佯稱
    ：投資操作匯率可賺錢云云，致原告陷於錯誤，因而依指示
    分別於109年7月30日14時52分、14時54分匯款新臺幣（下同
    ）5萬元、5萬元至訴外人許富然開設之中國信託銀行帳號00
    0000000000號帳戶（下稱許富然中國信託銀行帳戶）後，該
    款項於同日由許富然中國信託銀行帳戶轉帳至徐瑋成中國信
    託銀行帳戶，再於同日由徐瑋成中國信託銀行帳戶轉帳至被
    告新光銀行帳戶後，被告即依闕元真指示，於同日15時28分
    ，在新北市三峽區新光銀行三峽分行，臨櫃提領該款項連同
    其他詐欺款項共183萬元後交予闕元真再轉交該詐欺集團不
    詳成員，致原告受有10萬元之損害，爰依侵權行為之法律關
    係，依民法第184條第1項前段、後段規定，請求被告賠償等
    語。並聲明：⒈被告應給付原告10萬元，及自刑事附帶民事
    訴訟起訴狀繕本送達翌日起至清償日止，按週年利率5％計算
    之利息。⒉願供擔保請准宣告假執行。
二、被告經合法通知，未於言詞辯論期日到場，亦未提出書狀為
    聲明或陳述。
三、本院之判斷：
　㈠原告主張被告有上開共同詐欺取財及洗錢等侵權行為事實，
    業據本院110年度金訴字第236號、第348號、第354號、第39
    3號刑事判決被告就此犯三人以共同詐欺取財罪及洗錢罪在
    案，有刑事判決可稽，並經本院依職權調取刑事卷宗審閱屬
    實，核與原告主張相符，而被告對於原告主張之事實，已於
    相當時期受合法之通知，於言詞辯論期日不到場，亦未提出
    準備書狀爭執，依民事訴訟法第280條第3項準用第1項前段
    之規定，視同自認，堪信為真實。
　㈡按因故意或過失，不法侵害他人之權利者，負損害賠償責任
    。故意以背於善良風俗之方法，加損害於他人者亦同。數人
    共同不法侵害他人之權利者，連帶負損害賠償責任，民法第
    184條第1項前段、後段、第185條第1項前段分別定有明文。
    又數人共同不法侵害他人之權利者，對於被害人所受損害，
    所以應負連帶賠償者，係因數人之行為共同構成違法行為之
    原因或條件，因而發生同一損害，具有行為關連共同性之故
    。民事上之共同侵權行為，共同侵權行為人間在主觀上不以
    有犯意聯絡為必要，在客觀上數人之不法行為，均為被害人
    所生損害之共同原因，即所謂行為關連共同，即足成立（最
    高法院84年度台上字第658號判決參照）。所謂共同侵權行
    為，係指數人共同不法對於同一之損害，與以條件或原因之
    行為。加害人於共同侵害權利之目的範圍內，各自分擔實行
    行為之一部，而互相利用他人之行為，以達其目的者，仍不
    失為共同侵權行為人，而應對於全部所發生之結果，連帶負
    損害賠償責任（最高法院78年度台上字第2479號判決參照）
    。本件被告既有上開共同詐欺取財及洗錢之侵權行為，致原
    告受有10萬元之損害，依民法第184條第1項前段、後段規定
    ，應對原告負侵權行為損害賠償責任。又依本件詐欺集團詐
    欺取財及洗錢模式，自提供人頭帳戶、施用詐術、指定匯款
    帳戶、轉匯詐欺贓款、提領詐欺贓款、收取上繳詐欺贓款、
    分贓等各階段，係由多人縝密分工方能完成之詐欺取財及洗
    錢行為，而被告在共同詐欺取財及洗錢等侵害原告財產權之
    目的範圍內，分擔實行行為之一部，與其他成員彼此相互利
    用他人之分工行為，最終共同達成詐欺取財及洗錢等侵害原
    告財產權之目的，而為原告所生損害之共同原因，具行為關
    連共同性，且被告共同詐欺取財及洗錢之責任原因事實，與
    原告所受損害之發生間，有相當因果關係，被告自應對於原
    告所生全部損害負損害賠償責任。
　㈢按連帶債務人相互間，除法律另有規定或契約另有訂定外，
    應平均分擔義務。因連帶債務人中之一人為清償、代物清償
    、提存、抵銷或混同而債務消滅者，他債務人亦同免其責任
    。債權人向連帶債務人中之一人免除債務，而無消滅全部債
    務之意思表示者，除該債務人應分擔之部分外，他債務人仍
    不免其責任，民法第280條前段、第274條、第276條第1項分
    別定有明文。依上規定，債務人應分擔部分之免除，仍可發
    生絕對之效力，亦即債權人與連帶債務人中之一人成立和解
    ，如無消滅其他債務人連帶賠償債務之意思，而其同意債權
    人賠償金額超過民法第280條「依法應分擔額」者，因債權
    人就該連帶債務人應分擔之部分，並無作何免除，對他債務
    人而言，固僅生相對之效力而無上開條項之適用，但其應允
    債權人賠償金額如低於「依法應分擔額」時，該差額部分，
    即因債權人對其應分擔部分之免除而有該條項規定之適用，
    並對他債務人發生絕對之效力（最高法院98年度台抗字第20
    0號裁定參照）。依刑事判決認定之事實，被告、闕元真、
    柯廷彬、徐瑋良、徐瑋成等人為上開詐欺取財及洗錢犯罪事
    實之共同正犯，即為本件共同侵權行為之連帶債務人，而本
    件既乏證據可認其等就內部應分擔額另有約定，其等內部自
    應平均分擔義務，即每人依法分擔額不逾2萬元。又原告於1
    10年8月30日與闕元真以10萬元成立調解，調解條款約定自1
    12年8月起按月給付5萬元，足認闕元真迄未為任何清償，自
    無因連帶債務人中之一人清償而生絕對效力之問題，另闕元
    真應允賠償金額超過其依法應分擔額，原告就闕元真應分擔
    之部分，並無作何免除，對被告等他債務人僅生相對效力，
    而無民法第276條第1項規定之適用，被告等他債務人仍不免
    其責任。
　㈣按給付無確定期限者，債務人於債權人得請求給付時，經其
    催告而未為給付，自受催告時起，負遲延責任。其經債權人
    起訴而送達訴狀，或依督促程序送達支付命令，或為其他相
    類之行為者，與催告有同一之效力。遲延之債務，以支付金
    錢為標的者，債權人得請求依法定利率計算之遲延利息。應
    付利息之債務，其利率未經約定，亦無法律可據者，週年利
    率為5％，民法第229條第2項、第233條第1項前段、第203條
    分別定有明文。本件係侵權行為損害賠償之債，以支付金錢
    為標的，無確定期限，未約定利率，則原告請求自刑事附帶
    民事訴訟起訴狀繕本送達翌日即110年9月21日（見本院110
    年度附民字第530號卷第7頁）起至清償日止，按週年利率5％
    計算之利息，於法有據。
四、綜上所述，原告依侵權行為之法律關係，依民法第184條第1
    項前段、後段規定，請求被告給付10萬元，及自110年9月21
    日起至清償日止，按週年利率5％計算之利息，為有理由，應
    予准許。又本判決所命給付之金額未逾50萬元，依民事訴訟
    法第389條第1項第5款規定，應依職權宣告假執行，並依職
    權宣告被告得預供擔保免為假執行。
據上論結，本件原告之訴為有理由，依民事訴訟法第385條第1項
前段、第78條、第389條第1項第5款、第392條第2項，判決如主
文。
中　　華　　民　　國　　111 　年　　3 　　月　　31　　日
                  民事第六庭  法　官　陳佳君
以上正本係照原本作成。　　　　　　　　　
如對本判決上訴，須於判決送達後20日內向本院提出上訴狀。如
委任律師提起上訴者，應一併繳納上訴審裁判費。
中　　華　　民　　國　　111 　年　　4 　　月　　1　　日
                              書記官  李淑卿